臺灣高等法院刑事裁定
109年度抗字第1807號
抗  告  人
即  被  告  江哲瑞



選任辯護人  林詠御律師（法律扶助律師） 
上列抗告人因違反毒品危害防制條例案件，不服臺灣宜蘭地方法
院中華民國109年9 月30日延長羈押裁定（109年度訴字第254號
），提起抗告，本院裁定如下：
    主  文
抗告駁回。
    理  由
一、原裁定意旨略以：抗告人即被告江哲瑞（下稱被告）涉犯毒
    品危害防制條例第4條第2項販賣第二級毒品案件，犯罪嫌疑
    重大，且所犯為最輕本刑5年以上有期徒刑之重罪，有相當
    理由足認有勾串證人或逃亡之虞，依刑事訴訟法第101條第1
    項第3款規定，於民國109年7月7日裁定羈押，並禁止接見通
    信。嗣證人曾宏倫、賴柏峰業經交互詰問，調查證據完畢，
    而無相當理由足認被告有勾串證人之虞，故已無接見通信之
    必要，經原審於109年8月18日諭知解除接見通信之禁令，然
    抗告人所犯既皆為最輕本刑5年以上有期徒刑之重罪，仍有
    相當理由足認被告有逃亡之虞，復無刑事訴訟法第114條各
    款所定情形，羈押原因仍然存在，而仍有繼續羈押之必要，
    乃裁定被告自109年10月7日起延長羈押2月在案。
二、抗告意旨略以：被告所涉犯雖為販毒重罪，然本案事證已明
    ，復無任何抗告人逃亡之客觀事證，又證人賴柏峰係自行被
    查獲後，供出抗告人為上游，並無其他補強證據，相關臉書
    通訊軟體之對話記錄，僅係為追討新台幣2000元，並非證明
    此係毒品交易金額，且被告有固定住居所，無任何司法通緝
    前案，家有父母、子女，家庭功能完整，被告並無逃避司法
    追緝之意圖，亦無逃亡之能力，所涉犯亦僅為單純小量販賣
    毒品予毒品人口，非殺人等影響社會風範重大之矚目案件，
    況若為確保訴訟程序之進行、實現國家司法刑罰權，尚非不
    得以具保、限制住居、定期到派出所報到等方式來取代羈押
    ，以擔保被告到庭應訊之風險，足見原裁定延長羈押之理由
    尚有不備，亦欠缺必要性，不符比例原則，爰請求法院更為
    適法之裁定等語。
三、按有繼續羈押被告之必要者，得於期間未滿前，經法院依刑
    事訴訟法第101 條或第101 條之1 之規定訊問被告後，以裁
    定延長之，刑事訴訟法第108 條第1 項但書定有明文。次按
    被告經法官訊問後，認為犯罪嫌疑重大，而有事實足認為有
    湮滅、偽造、變造證據或勾串共犯或證人之虞之情形，非予
    羈押，顯難進行追訴、審判或執行者，得羈押之，刑事訴訟
    法第101 條第1 項第2 款定有明文。法院對被告執行羈押，
    其本質上係為使刑事訴訟程序得以順利進行，或為保全證據
    或為擔保嗣後刑之執行，而對被告所實施剝奪其人身自由之
    強制處分，故法院僅須依刑事訴訟法第101條第1項之規定，
    審查被告犯罪嫌疑是否重大、有無賴此保全偵審或執行之必
    要，依據具體個案情節，通常生活經驗法則、論理法則衡酌
    是否有非予羈押顯難保全證據或難以遂行訴訟程序之情形以
    為判斷。如就客觀情事觀察，法院許可羈押之裁定或延長羈
    押之裁定，在目的與手段間之衡量並無明顯違反比例原則情
    形，即無違法或不當可言。復對於被告羈押與否之審查，其
    目的既僅在判斷有無實施羈押強制處分之必要，並非認定被
    告有無犯罪之實體審判程序，則關於羈押之要件與羈押之必
    要性，即無須經嚴格之證明，而以經釋明之自由證明為已足
    ，並非必須具體指出依據何種積極事證，足以證明為必要。
四、經查：
  ㈠被告經原審法官訊問後否認有販賣第二級毒品甲基安非他命
    之犯行，惟查，被告涉嫌販賣甲基安非他命予賴柏峰二次之
    犯行，有證人賴柏峰之證述在卷，並有被告所使用門號0000
    000000號、證人賴柏峰之通聯調閱查詢單、宜蘭縣政府警察
    局宜蘭分局搜索扣押筆錄（江哲瑞）、扣押物品目錄表、扣
    押物品收據、宜蘭縣政府警察局宜蘭分局搜索扣押筆錄（賴
    柏峰）、扣押物品目錄表、扣押物品收據、郵局帳戶基本資
    料及客戶歷史交易清單（鄭桂花）、臺北富邦商業銀行股份
    有限公司東湖分行109年6月4 日函暨附件客戶本資料、交易
    明細（賴柏峰）各1份、被告手機門號0000000000 號擷取照
    片25張、被告與賴柏峰之通訊軟體MESSENGER 對話紀錄擷取
    圖片9 張等相關證據存卷可考，足認被告販賣第二級毒品犯
    行嫌疑重大，並經原審於109年9月8 日以販賣第二級毒品之
    罪名判處應執行有期徒刑12年在案。被告所犯既皆為最輕本
    刑5 年以上有期徒刑之重罪，衡諸被告所涉係重罪，客觀上
    增加畏罪逃亡之動機，可預期其逃匿以規避追訴、審判程序
    之進行及刑罰之執行之可能性甚高，即亦有相當理由足認為
    被告有逃亡之虞，非予羈押被告，顯難進行追訴、審判，而
    有羈押並禁止接見通信之必要。原審法院經具體審酌前揭各
    情，乃認依現實情狀，若非將被告羈押，顯難進行後續之追
    訴、審判程序或將來之執行，且難期真實之發現。既仍無從
    以具保之方式替代羈押之執行，足認羈押被告之法定事由均
    存在，且有羈押之必要性，而予裁定被告羈押並禁止接見通
    信，經核尚無目的與手段間輕重失衡之情形，亦無明顯違反
    比例原則之情事，依法並無不當，核屬原審職權之適法行使
    。
  ㈡抗告意旨固指稱：原裁定徒以證人賴柏峰之證述，並無其他
    補強證據證明被告確有販賣甲基安非他命，且被告並無逃亡
    之意圖，以具保等其他強制處分足以確保被告到庭等節。惟
    本件被告涉犯販賣第二級毒品等罪，犯罪嫌疑重大，而其所
    犯係最輕本刑為5 年以上有期徒刑之罪，且有相當理由認為
    被告有逃亡之虞，業經原審認定如前，且原裁定已述及如何
    認定本件被告有相當理由認為有逃亡之虞，及所依憑之事證
    ，詳如前述，經核並無何違反比例原則之情，執此，堪認前
    揭抗告意旨所指各節，無足採取。。
五、綜上所述，原審審酌全案卷證後，斟酌本案進行程度及其他
    一切情事，認原羈押之原因及必要性迄今依舊存在，仍有繼
    續羈押之必要，裁定自109年10 月7日起繼續延長羈押2 月
    ，經核衡屬裁量權之合法行使，於法並無不合，亦未違反比
    例原則，且與羈押之目的及手段相符。被告仍執前詞提起本
    件抗告，為無理由，應予駁回。
據上論斷，應依刑事訴訟法第412條，裁定如主文。
中　　華　　民　　國　　109 　年　　10　　月　　29　　日
                  刑事第十二庭  審判長法  官  陳如玲
　　　　　　　　　                    法  官  郭惠玲  
　　　　　　　　　                    法  官  廖建瑜
以上正本證明與原本無異。
不得再抗告。
                                      書記官  邵佩均
中　　華　　民　　國　　109 　年　　10　　月　　30　　日